臺灣臺南地方法院刑事判決              100年度訴字第614號
公  訴  人  臺灣臺南地方法院檢察署檢察官
被      告  黃永昌
上列被告因違反毒品危害防制條例案件，經檢察官提起公訴（10
0年度毒偵字第664號），被告於本院準備程序中，先就被訴事實
為有罪之陳述，經本院合議庭裁定改由受命法官獨任進行簡式審
判程序，判決如下：
    主  文
黃永昌施用第一級毒品，累犯，處有期徒刑壹年，扣案第一級毒
品海洛因壹小包(含包裝袋壹只，檢驗後淨重零點零壹伍公克)沒
收銷燬之。
    事實及理由
一、按本件被告黃永昌所犯為死刑、無期徒刑、最輕本刑3年以
    上有期徒刑以外之罪，亦非屬高等法院管轄之第一審案件，
    其於準備程序進行中，先就被訴事實為有罪之陳述，經告知
    簡式審判程序之旨，並聽取檢察官、被告之意見後，本院合
    議庭依刑事訴訟法第273條之1第1項裁定進行簡式審判程序
    ，是本案之證據調查，依同法第273條之2規定，不受同法第
    159條第1項、第161條之2、第161條之3、第163條之1，及第
    164條至第170條所規定證據能力認定及調查方式之限制，合
    先敘明。
二、本件除應於犯罪事實欄補充被告之前科：「黃永昌前於民國
    91年間，因施用毒品案件，經本院以91年度毒聲字第952號
    裁定送觀察、勒戒後，因認有繼續施用毒品之傾向，經本院
    以91年度毒聲字第1678號裁定令入戒治處所施以強制戒治，
    於92年7月30日因執行完畢而出所，並經臺灣臺南地方法院
    檢察署檢察官以92年度戒毒偵字第236號為不起訴處分確定
    。其次於96年間，同因施用毒品案件，經本院分別(甲)以96年
    度易字第1133號判處有期徒刑3月確定，及(乙)以96年度訴字
    第1395號判處有期徒刑3月15日及1月15日並定應執行有期徒
    刑4月確定，並經本院就上開(甲)、(乙)之罪以97年度聲字第121
    號裁定應執行有期徒刑7月確定，甫於97年8月1日徒刑執行
    完畢（構成累犯）。又於97年間，因施用毒品案件，經本院
    以97年度訴字第2094號判處有期徒刑10月，並經臺灣高等法
    院臺南分院以98年度上訴字第10號上訴駁回確定（未構成累
    犯）。」，及於犯罪事實欄第11、12行補充被告遭查獲經過
    ：「。。。同年月7日13時40分許，在黃永昌位於臺南市○
    ○路209號住處內，經警持本院核發之搜索票執行搜索，扣
    得第一級毒品海洛因1包（檢驗後淨重0.015公克），並於同
    日14時15分許經其同意採集尿液送驗，結果確呈嗎啡陽性反
    應，始查獲上情。」外，其餘之犯罪事實及證據均引用本件
    起訴書之記載（如附件）。
三、次按92年7月9日修正公佈、93年1月9日施行之毒品危害防制
    條例第20條、第23條第2項規定，已將施用毒品者之刑事處
    遇程序，區分為「初犯」、「5年內再犯」及「5年後再犯」
    。依其立法理由，認「初犯」經觀察、勒戒或強制戒治後，
    應為不起訴處分；經觀察、勒戒或強制戒治執行完畢釋放後
    ，「5年內再犯」者，因其再犯率甚高，原實施之觀察、勒
    戒及強制戒治既已無法收其實效，爰依法追訴；至經觀察、
    勒戒或強制戒治執行完畢釋放後，「5年後再犯」者，前所
    實施之觀察、勒戒或強制戒治已足以遮斷其施用毒品之毒癮
    ，為期自新及協助其斷除毒癮，仍適用與「初犯」相同之規
    定，先經觀察、勒戒或強制戒治之程序。故依修正後之規定
    ，僅限於「初犯」及「5年後再犯」2種情形，始應先經觀察
    、勒戒或強制戒治；倘被告於5年內已再犯，經依法追訴處
    罰，縱其第3次（或第3次以上）再度施用毒品之時間，在初
    犯經觀察、勒戒或強制戒治執行完畢釋放5年以後，仍不合
    於「5年後再犯」之規定，且因已曾於「5年內再犯」，顯見
    其再犯率甚高，原實施觀察、勒戒或強制戒治，已無法收其
    實效，即應依該條例第10條處罰，至第3次（或第3次以上）
    施用毒品之時間，是否宜有期間限制？以多久為適宜？則分
    屬刑事政策、專門醫學之範圍，非審判機關所能決定，有待
    循立法途徑解決（最高法院95年5月9日95年度第7次刑事庭
    會議決議、97年9月9日97年度第5次刑事庭會議決議意旨參
    照）。查本件被告前曾受如事實欄所述之觀察、勒戒及強制
    戒治，且於92年7月30日釋放出所後，迭因施用毒品案件，
    經起訴判刑受刑之執行等情，有臺灣高等法院被告前案紀錄
    表1份附卷可按，足見被告於初犯經觀察、勒戒及強制戒治
    後5年內，已迭次更犯施用毒品案件，並經起訴判刑受刑之
    執行，揆諸上開最高法院決議要旨，縱其本次所犯施用毒品
    案件距前次強制戒治執行完畢已逾5年，仍應由本院依法論
    罪科刑。
四、核被告所為，係犯毒品危害防制條例第10條第1項之施用第
    一級毒品罪。被告施用前持有供自己施用之第一級毒品海洛
    因之低度行為，為施用之高度行為所吸收，不另論罪。被告
    前於96年間，同因施用毒品案件，經本院分別(甲)以96年度易
    字第1133號判處有期徒刑3月確定，及(乙)以96年度訴字第139
    5號判處有期徒刑3月15日及1月15日並定應執行有期徒刑4月
    確定，並經本院就上開(甲)、(乙)之罪以97年度聲字第121號裁
    定應執行有期徒刑7月確定，甫於97年8月1日徒刑執行完畢
    等情，有臺灣高等法院被告前案紀錄表1份在卷可按，其受
    有期徒刑執行完畢後，5年以內故意再犯本件有期徒刑以上
    之罪，為累犯，應依刑法第47條第1項規定加重其刑。爰審
    酌被告犯後坦承犯行，尚知悔悟，暨其智識程度、生活狀況
    等一切情狀，本院認檢察官具體求刑有期徒刑1年，尚屬適
    當，爰量處如主文所示之刑，以資懲儆。
五、末按毒品危害防制條例第18條第1項規定，得諭知沒收並銷
    燬之者，以查獲之毒品及專供製造或施用毒品之器具為限，
    固不及於毒品之外包裝；惟若外包裝與沾附之毒品無法析離
    ，自應將外包裝併該毒品諭知沒收並銷燬之。再按鑑定毒品
    時，一般係以傾倒之方式，將包裝袋內之毒品倒出與包裝袋
    分離而稱重，必要時亦會輔以刮杓取出袋內粉末，然無論依
    何種方式分離，包裝袋內均會有極微量毒品殘留，應整體視
    為毒品，依毒品危害防制條例第18條第1項，連同袋內毒品
    一併沒收銷燬（最高法院94年度臺上字第6213號、95年度臺
    上字第3739、7354號判決可資參照、及臺灣高等法院暨所屬
    法院96年法律座談會刑事類提案第18號研討結果）。查扣案
    之海洛因1小包（檢驗後淨重0.015公克），係被告所有且供
    本件施用第一級毒品海洛因犯行所剩餘，業據被告供承在卷
    (見本院卷第18頁背面)，而經送高雄市立凱旋醫院鑑定分析
    結果，確檢出海洛因成份等情，有該醫院100年6月10日高市
    凱醫驗字第15816號濫用藥物成品檢驗鑑定書1紙在卷足憑（
    見本院卷第27頁），核屬毒品危害防制條例第2條第2項第1
    款所定之第一級毒品無訛，應依毒品危害防制條例第18條第
    1項前段規定沒收銷燬之。另就上開毒品之包裝袋1只，係供
    包裹上開毒品之用，縱於檢測時將上開毒品取出，勢仍有微
    量毒品沾附其上無法析離，揆諸前揭判決解釋意旨，應一併
    依毒品危害防制條例第18條第1項前段規定沒收銷燬之。
據上論斷，應依刑事訴訟法第273條之1第1項、第299條第1項前
段、第310條之2、第454條第2項，毒品危害防制條例第10條第1
項、第18條第1項，刑法第11條前段、第47條第1項，判決如主文
。
本案經檢察官蘇榮照到庭執行職務。
中    華    民    國   100    年    8     月     2    日
                  刑事第七庭    法  官  莊政達
以上正本證明與原本無異。
如不服本判決應於收受本判後10日內向本院提出上訴書狀，並應
敘述具體理由。其未敘述上訴理由者，應於上訴期間屆滿後20日
內向本院補提理由書狀（均須按他造當事人之人數附繕本）「切
勿逕送上級法院」。
                                書記官  吳昕韋
中    華    民    國   100    年    8     月    4     日
附錄本案論罪科刑法條：
毒品危害防制條例第10條
施用第一級毒品者，處 6 月以上 5 年以下有期徒刑。
施用第二級毒品者，處 3 年以下有期徒刑。